臺灣嘉義地方法院民事判決　　　　　　　 94年度訴字第117號
原　　　告　戊○○○
　　　　　　己○○
　　　　　　丙○○
　　　　　　丁○○
　　　　　　乙○○
上列五人共同
訴訟代理人　廖道成律師
上列五人共同
複代理人　　莊安田律師
被　　　告　甲○○　　住嘉義縣.
上列當事人間損害賠償事件，本院於中華民國94年12月1日言詞
辯論終結，茲判決如下：
    主  文
被告應給付原告戊○○○新臺幣拾肆萬捌仟捌佰捌拾元及自民國
九十三年九月十八日起至清償日止，按年息百分之五計算之利息
。
原告其餘之訴駁回。
訴訟費用由被告負擔百分之三，餘由原告負擔。
本判決原告戊○○○勝訴部分得假執行。但被告如於執行標的物
拍定、變賣或物之交付前以新臺幣拾肆萬捌仟捌佰捌拾元為原告
戊○○○預供擔保後，得免為假執行。
原告其餘假執行之聲請駁回。
    事  實
壹、原告方面：
一、聲明：
（一）被告應給付原告戊○○○新臺幣（下同）1,467,600元、
      原告己○○、丙○○、丁○○及乙○○等4人各100萬元，
      及均自起訴狀繕本送達翌日起至清償日止，按年息百分之
      5計算之利息。
（二）訴訟費用由被告負擔。
（三）原告願供擔保，請准宣告假執行。
二、陳述：
（一）被告甲○○於民國（下同）93年3月24日下午6時50分許，
      駕駛車牌號碼ＮＵＷ—210號重型機車，沿嘉106線公路由
      西往東方向行駛，本應注意行車時不得超速行駛及汽車行
      駛時，駕駛人應注意車前狀況並隨時採取必要之安全措施
      ，而當時天氣晴，夜間有照明，柏油路面乾燥無缺陷，無
      障礙物，視距良好，並無不能注意之情事，竟疏未注意，
      在限速40公里之路段，貿然以時速50公里之速度超速行駛
      ，亦未注意車前狀況，至該路段2公里800公尺處時，適有
      行人鄧仁和由北往南方向穿越上開道路，致遭被告撞及後
      倒地，受有頭部外傷併顱內出血之傷害，經送醫後於同年
      3月25日12時20分許，不治死亡。案經原告戊○○○對被
      告提出告訴，並經臺灣高等法院臺南分院判刑確定。
（二）按因故意或過失，不法侵害他人之權利者，負損害賠償責
      任；不法侵害他人致死者，對於支出醫療及增加生活上需
      要之費用或殯葬費之人，亦應負損害賠償責任；不法侵害
      他人致死者，被害人之父、母、子、女及配偶，雖非財產
      上之損害，亦得請求賠償相當之金額。民法第184條第1項
      前段、第192條第1項、第194條分別定有明文。本件原告
      戊○○○為鄧仁和之妻，原告己○○、丙○○、丁○○及
      乙○○為鄧仁和之女，且鄧仁和係因被告上開過失行為死
      亡。爰依侵權行為之法律關係，提起本件訴訟，請求判決
      命被告分別賠償原告等人殯葬費及慰撫金及自起訴狀繕本
      送達翌日起至清償日止，按年息百分之5計算之利息，其
      明細如下：
      １、殯葬費用部分：殯葬費用由原告戊○○○支出，共計
          467,600元。
      ２、慰撫金部分：原告等人因鄧仁和突遭橫禍，驟然喪夫
          、喪父，內心痛苦莫名，爰分別請求慰撫金各100萬
          元。
三、證據：提出戶籍謄本3份及喪葬費用收據3份為證。
貳、被告方面：
一、聲明：
（一）原告之訴及假執行之聲請均駁回。
（二）訴訟費用由原告負擔。
（三）如受不利之判決，被告願供擔保，請准宣告免為假執行。
二、陳述：
（一）本件車禍之發生，被告僅為肇事次因，依法應減輕或免除
      被告之賠償責任。
（二）原告主張之殯葬費用中，關於送火化師傅、國樂、樂隊及
      電子琴部分非屬必要，不應請求。
（三）原告主張之慰撫金過高。
（四）原告等已依強制汽車責任保險法請領保險金140萬元。
參、本院依職權調取臺灣高等法院臺南分院94年交上易字第72號
    刑事偵審卷宗。
    理  由
一、本件原告主張：被告甲○○於93年3月24日下午6時50分許，
    駕駛車牌號碼ＮＵＷ—210號重型機車，沿嘉106線公路由西
    往東方向行駛，本應注意行車時不得超速行駛及汽車行駛時
    ，駕駛人應注意車前狀況並隨時採取必要之安全措施，而當
    時天氣晴，夜間有照明，柏油路面乾燥無缺陷，無障礙物，
    視距良好，並無不能注意之情事，竟疏未注意，在限速40公
    里之路段，貿然以時速50公里之速度超速行駛，亦未注意車
    前狀況，至該路段2公里800公尺處時，適有行人鄧仁和由北
    往南方向穿越上開道路，致遭被告撞及後倒地，受有頭部外
    傷併顱內出血之傷害，經送醫後於同年3月25日12時20分許
    ，不治死亡。案經原告戊○○○對被告提出告訴，並經臺灣
    高等法院臺南分院判刑確定，爰請求被告賠償等語。被告則
    以：被告確有於上開時、地與鄧仁和發生車禍事故，惟被告
    僅為肇事次因，原告主張之殯葬費用中關於送火化師傅、國
    樂、樂隊及電子琴部分非屬必要，不應請求；且原告主張之
    慰撫金過高，其等並已領取強制汽車責任險之保險金等語，
    資為抗辯。
二、兩造就被告與鄧仁和於93年3月24日下午6時50分許，在嘉
    106線公路2公里800公尺處發生本件車禍事故，鄧仁和因此
    受有頭部外傷並顱內出血等傷害，經送醫後於同年月25日12
    20分不治死亡等事實，均不爭執。且被告上開過失致死犯行
    ，業經本院以93年交易字第71號判處有期徒刑6月，並經臺
    灣高等法院臺南分院以94年交上易字第72號駁回上訴確定在
    案，有上開刑事判決在卷足憑，且經本院調取上開刑事偵審
    卷宗，核閱無誤，堪信為真實。
三、按因故意或過失，不法侵害他人之權利者，負損害賠償責任
    ；不法侵害他人致死者，對於支出醫療及增加生活上需要之
    費用或殯葬費之人，亦應負損害賠償責任；不法侵害他人致
    死者，被害人之父、母、子、女及配偶，雖非財產上之損害
    ，亦得請求賠償相當之金額。民法第184條第1項前段、第
    192條第1項、第194條分別定有明文。本件被告騎駛重型機
    車因過失行為而致鄧仁和死亡，又原告戊○○○為鄧仁和之
    配偶，原告己○○、丙○○、丁○○及乙○○等人均為被害
    人鄧仁和之女，有戶籍謄本3份在卷足憑。參酌前開法條規
    定，被告對於原告等人因鄧仁和死亡所受之損害自應負損害
    賠償責任。茲就原告請求項目及金額分述如后：
（一）殯葬費用部分：原告戊○○○主張其支出鄧仁和之殯葬費
      共計467,600元，並據原告提出收據3份為證。核其中：棺
      木1具2萬元、骨灰甕1個3萬元、大鼓亭吹5千元、工人10
      人15,000元、誦經5萬元、國樂18,000元、鮮花告別式5萬
      元、西式靈車15,000元、庫錢及金料3萬元、租車2台5 千
      元、火葬費8千元、撿骨費用1,600元、辦桌15桌3萬元、
      入殮工人2人6千元、鐵架5千元、冰櫃5千元、感頭、孝服
      、毛巾及手帕3萬元、法會壇用雜物5千元、小靈堂佈置5
      千元、喪葬服務費6千元及鄧仁和骨灰罈塔位9萬元，共計
      429,600元，屬喪葬、習俗所必需，核無過高，均屬必要
      之殯葬費用，其中除國樂費用外，並均為被告所不爭執，
      原告戊○○○得請求賠償。另原告業已請求誦經5萬元及
      國樂18,000元、大鼓亭吹5千元，其另列樂隊21,000元、
      送火化師父5人1萬元及電子琴2輛7千元，合計38,000元部
      分，即難認為必要，均應予剔除。是原告戊○○○請求殯
      葬費於429,600元部分，為有理由，逾此部分之請求，即
      屬無據。
（二）慰撫金部分：查原告戊○○○為被害人鄧仁和之配偶，原
      告己○○、丙○○、丁○○及乙○○均為鄧仁和之女，業
      如前述。本院斟酌原告等人橫遭喪偶、喪父之痛，精神上
      自感痛苦。且查，原告戊○○○為國小畢業，己○○國中
      畢業，均從事家管、丙○○工專畢業，每月薪資約4萬元
      、丁○○大學畢業，每月薪資約37,000元、乙○○商專畢
      業，月薪約25,000元，且被害人生前僅戊○○○與其同住
      ，其他原告均已婚住在外地；被告高職畢業，現無業、從
      事家管，育有2子分別就讀國中、高中等情，業據兩造分
      別陳明在卷，且為兩造所不爭執，準此，本院審酌被告實
      際加害情況，原告等人分別遭夫喪、父喪之痛，及兩造之
      職業、身分、家庭及經濟狀況等一切狀況，認原告戊○○○所請求之100萬元之慰撫金為適當，應予准許，而原告
      己○○、丙○○、丁○○及乙○○等人各請求100萬元之
      慰撫金，尚屬過高，應予核減為原告己○○、丙○○、丁○○及乙○○各50萬元，方屬公允，逾此數額之請求，為
      無理由。
（三）綜上所述，原告等因本件車禍所受之損害，原告戊○○○
      部分為殯葬費429,600元，精神慰撫金100萬元，共計
      1,429,600元；原告己○○、丙○○、丁○○及乙○○部
      分各為精神慰撫金50萬元。
四、次按，損害之發生或擴大，被害人與有過失者，法院得減輕
    賠償金額或免除之，重大之損害原因，為債務人所不及知，
    而被害人不預促其注意或怠於減少損害者，為與有過失，民
    法第217條第1項及第2項定有明文，此即過失相抵之法則。
    按過失相抵之責任減輕或免除，非為抗辯，而為請求權一部
    或全部之消滅，故過失相抵之要件具備時，法院得不待當事
    人之主張，逕以職權減輕賠償金額或免除之，最高法院80年
    度臺上字第173號裁判、司法院79年10月29日廳民1字第
    914號函可參。末按，酒精成分對人之意識能力具有不良影響
    ，超量飲酒後會導致對週遭事務之辨識及反應能力較平常狀
    況薄弱，雖原告等主張被告應為車禍肇事之主因，然查：被
    害人鄧仁和死亡時之血液中所含酒精濃度已達每100毫升175
    毫克，根據酒後血中濃度與行為表現譜關係比較，被害人可
    能呈現明顯酒醉、呆滯木僵、步履蹣跚之表徵，對自身之安
    全已形成高度危險性，被害人鄧仁和漠視對己身安危之維護
    ，而於夜間任意闖越劃有分向限制線、行人不得穿越且路權
    歸屬於被告之肇事路段，本院審酌本件肇事情節，被害人之
    行為應係肇事主因，惟被告駕駛動力交通工具，竟未依規定
    於注意車前狀況，減速謹慎行駛，亦為肇事次因，爰依雙方
    過失程度，認被告應負擔百分之30之過失責任，應減輕被告
    賠償金額百分之70。是以，原告所得請求之金額各為：
  １、原告戊○○○部分：428,880元（1,429,600×30%＝
      428,880）。
  ２、原告己○○、丙○○、丁○○、及乙○○部分：各為15萬
      元（500,000×30%＝150,000）。
五、按死亡給付之受益人，為受害人之繼承人；保險人依強制汽
    車責任保險法規定給付之保險金，視為加害人或被保險人損
    害賠償金額之一部分；加害人或被保險人受賠償請求時，得
    扣除之。強制汽車責任保險法第10條第2款前段、第30條分
    別定有明文。遺產之繼承人，配偶與第1138條所定第一順序
    之繼承人即直系血親卑親屬共同繼承者，按人數平均繼承。
    民法第1138條第1款、第1141條及第1144條第1款分別定有明
    文。依前揭規定，本件被害人鄧仁和因車禍死亡時，死亡給
    付之保險金應由被害人鄧仁和之繼承人即其配偶與直系血親
    卑親屬平均分受。加害人受賠償請求時，自得扣除其等所受
    領之保險金。縱保險金僅由繼承人其中一人受領，亦僅為其
    等之內部關係，無礙於加害人依前揭規定，主張扣除之權利
    。經查：被害人鄧仁和於本件車禍死亡後，原告等自承已經
    保險人依強制汽車責任保險法給付保險金140萬元（見本院
    94年8月5日言詞辯論筆錄），並有國泰世紀產物保險股份有
    限公司函文1份附卷可考，依上開說明，此等給付既均屬保
    險人依強制汽車責任保險法所為之保險給付項目，依法自應
    視為加害人損害賠償金額之一部分，被告抗辯原告請求本件
    賠償，應得扣除之，自屬有據，是原告等5人分別因被害人
    鄧仁和死亡所得之保險給付280,000元（1,400,000÷5＝
    280,000），自應扣除之。基上，原告戊○○○因被害人鄧
    仁和死亡之損害額428,880元經扣除前揭保險給付28萬元後
    ，尚餘148,880元，原告己○○、丙○○、丁○○及乙○○
    則已無剩餘。
六、從而，原告戊○○○依侵權行為之法律關係，請求被告給付
    148,880元，暨自刑事附帶民事起訴狀繕本送達之翌日即93
    年9月18日起至清償日止，按年息百分之5計算之利息，即屬
    正當，應予准許，逾此部分之請求為無理由，應予駁回。至
    原告己○○、丙○○、丁○○及乙○○，經扣除因被害人鄧
    仁和死亡而受領之保險給付後已無損害，其等依侵權行為之
    法律關係，請求被告賠償如聲明所示之金額，自無理由，應
    予駁回。
七、本判決原告戊○○○勝訴部分，其所命給付金額未逾50萬元
    ，應依職權宣告假執行。但被告陳明願供擔保，請求免為假
    執行宣告，核無不合，爰酌定相當之擔保金額准許之。至於
    原告敗訴部分，其假執行之聲請，失所附麗，應予駁回。
八、因本案事證已臻明確，兩造其餘主張陳述及所提之證據，均
    毋庸再予審酌，附此敘明。
九、據上論結，原告之訴一部有理由，一部無理由，依民事訴訟
    法第79條、第389條第1項第5款、第392條，判決如主文。
中　　華　　民　　國　　94　　年　　12　　月　　6 　　日
                  民一庭法　官　陳俞婷
以上正本係照原本作成。
如對本判決上訴須於判決送達後20日內向本院提出上訴狀。
中　　華　　民　　國　　94　　年　　12　　月　　7 　　日
                        書記官  林美足
